臺灣新竹地方法院民事判決　　　　　　　95年度家訴字第76號
原　　　告　乙○○
　　　　　　己○○
　　　　　　戊○○
　　　　　　甲○○
　　　　　　庚○○
兼前列五人共同
訴訟代理人　丙○○
 　　　　　　　　　　 弄23.
被　　　告　丁○○
訴訟代理人　張堂歆律師
當事人間請求分割遺產事件，本院於95年12月8日言詞辯論終結
，判決如下：
    主  文
兩造之被繼承人陳林英妹所遺如附表一所示之財產，分割方法如
附表二所示。
被告應補償原告丙○○新台幣貳拾捌萬伍仟柒佰壹拾陸元。
確認坐落門牌新竹縣新埔鎮○○里○○鄰○○路一九八號房屋為
反訴原告所有。
反訴原告其餘之訴駁回。
訴訟費用由被告負擔七分之一；餘由原告負擔七分之六。
反訴訴訟費用由反訴原告負擔。
    事實及理由
甲、本訴部分：
壹、原告起訴主張：
一、原告六人與被告為兄弟姊妹。原告之母陳林英妹前於民國90
    年12月13日死亡，留有除如附表一所示之21筆土地、房屋，
    並有新埔農會之存款新台幣（下同）1萬7122元。被繼承人
    陳林英妹在郵局存款126萬2019元及定存30萬元，是原告丙○○所領用，部分供作喪葬費用。農保死亡給付有15萬3000
    元。另，被告所領取之勞保死亡給付12萬6000元，亦應列入
    遺產。喪葬費用共支付了58萬9105元。原告已於93年
   12月3日向地政機關辦理土地公同共有繼承登記，該遺產目前
    為原、被告等7人公同共有，有卷內土地登記謄本可稽。
二、兩造之父陳梅煥所留下之房屋並未辦理保存登記。兩造之父
    陳梅煥之遺產已分割完畢。
三、被告目前所住的建物新埔鎮○○○路198號房屋，係被繼承
    人陳林英妹生與即已建築，亦屬遺產之一部分。
四、兩造之父陳梅煥遺產中之不動產遺產確是由原告陳茂、被告
    丁○○及被繼承人陳林英妹三人共同繼承，而非兩造七人共
    同繼承。
五、兩造之父陳梅煥所遺留之新埔鎮○○路149巷103弄23號，當
    時只有蓋一層樓，嗣由原告丙○○加建二、三樓，雖被繼承
    陳林英妹人有出錢，但出多少錢則不知，當時該房屋由原告
    陳戊廷、被告丁○○及被繼承人陳林英妹一起住。該建物三
    層樓，外觀上使用上均屬於一棟房子。一樓亦是原告丙○○
    蓋的，只用為父親陳梅煥的名字。
六、希能現物分割。
七、遺產中之新竹埔和平段787土地上，部分是原來由原告丙○○所搭建，因被告弄垮後，被告才又再搭建。穀倉則是原告
    丙○○所搭建。並聲明准分割被繼承人陳林英妹遺產。
貳、被告則辯稱：
一、反對分割遺產，因對原告丙○○所提出之偽造文書刑事事件
    尚未偵查終結。且原告丙○○偽造被繼承人陳林英妹之存款
    餘額，盜領被繼承人陳林英妹之存款，並占有兩造之父陳梅
    煥所留下之房屋。
二、被告目前所住的建物新埔鎮○○○路198號房屋，係伊出錢
    所蓋的，是89年12月動工，91年1月14日完工，起造人是被
    告丁○○與被繼承人陳林英妹。用被繼承人陳林英妹之名字
    是為了符合當之農業發展條例有關農舍建閉率定之規定。因
    伊所持有持分面積無法蓋房子。該房子是被告出資所蓋的，
    只是為了符合法規規定，始將被繼承人陳林英妹所分之土地
    合併後才蓋的。該建物所座落之土地伊有持分六分之一，被
    繼承人陳林英妹持分六分之一，原告丙○○持分六分之一。
三、被繼承人陳林英妹繼承自兩造之父陳梅煥之部分亦應由兩造
    七人一起分。但伊認為陳梅煥的不動產遺產乃由原告丙○○
    、被告及被繼承人陳林英妹各繼承三分之一。
四、土地希以現物分割，房子希變價拍賣。
五、被繼承人陳林英妹遺產尚有動產衣櫥、衣櫃、放置碗盤之置
    物櫥。並聲明（一）原告之訴駁回。（二）訴訟費用由原告
    負擔。
乙、反訴部分
壹、反訴原告主張：
一、按民事訴訟法第第259、260條規定：被告於言詞辯論終結前
    ，得在本訴繫屬之法院，對於原告及就訴訟標的必須合一確
    定之人提起反訴。又反訴之標的，與本訴之標的及其防禦方
    法相牽連者，得提起反訴。本件反訴被告主張門牌新竹縣新
    埔鎮○○里○○鄰○○路198號部分建物，係屬被繼承人陳林
    英妹所遺之遺產，實際上確係反訴原告單獨興建完成而取得
    所有權，揆諸上開法條意旨即有提起反訴確認其所有權歸屬
    之必要，合先敘明。
二、系爭建物，僅有一獨立之出入口，屋內亦儘有一供上、下使
    用之樓梯，廚房及餐廳、客廳亦僅各設一個，有該建物之各
    樓平面圖可稽，建物照片可參照不動產估價報告書之照片即
    明，而該建物之電表亦係反訴原告個人之名義，亦有電費繳
    納單可考，而房屋興建時，亦均係反訴原告個人出資，各項
    支出單據及憑證前已提出附卷可按，被繼承人陳林英妹並未
    出資，足見系爭建物確屬反訴原告所有。
三、系爭建物坐落新竹縣新埔鎮○○段962地號，該筆土地面積
    計4817.31平方公尺，反訴原告應有部分各為六分之一計
     802. 885平方公尺，依農業區土地百分之十之建蔽率計算
     後可建之面積太小，故取得陳林英妹之同意並合併其土地
     之持分面積來興建系爭房屋，故所有權仍屬反訴原告個人
     所有，而與陳林英妹無關。
四、再者本院90年度竹北調字第43號損害賠償事件中，原告陳林
    英妹之訴訟狀亦載稱：「土地持有人林英妹控告丁○○，未
    經同意私將坐落新竹縣新埔鎮○○里○○段九六二號農地持
    分面積合併申請農舍建築。」等語（其後撤回而結案）（證
    ，可見陳林英妹僅爭有無同意將九六二號農地持分面積合併
    申請農舍之建築？而非是否有所有權之爭執，益證系爭建物
    確屬反訴原告所有無訛。　　並聲明（一）確認門牌新竹縣
    新埔鎮○○里○○鄰○○路198號、稅籍編號00000000000號、
    納稅義務人名義丙○○、乙○○、己○○、戊○○、甲○○
    、庚○○（持分比率共二分之一）之所有權為反訴原告所有
    。（二）反訴被告應同意並協同將門牌新竹縣新埔鎮○○里
    ○○鄰○○路198號、稅籍編號00000000000號、納稅義務人丙○○、乙○○、己○○、戊○○、甲○○、庚○○（持分比
    率共二分之一）名義之登記更名為「丁○○」所有。（三）
    反訴訴訟費用由反訴被告負擔。
貳、反訴被告則稱：
一、反訴原告所住的房子是被繼承人陳林英妹生前蓋的，屬被繼
    承人陳林英妹之遺產，被繼承人陳林英妹對該房屋有持分二
    分之一。
丙、下列事項為兩造所不爭執
壹、被繼承人陳林英妹定存30萬元為原告丙○○所領取，被繼承
    人陳林英妹新埔郵局之帳號7537號內存款126萬2019元為原
    告丙○○於90年12月19日所領取。
貳、於91年2月11日之前之喪葬花費額為58萬9105元。
參、被告曾交付10萬元給原告丙○○以支付喪葬費用。
肆、被繼承人陳林英妹之夫陳梅煥之不動產遺產，乃分割由原告
    丙○○、被告及被繼承人陳林英妹三人所共有。
丁、本訴得心證之理由：
壹、原告主張兩造即原告丙○○、乙○○、己○○、戊○○、甲○○及被告分別被繼承人陳林英妹之子女，庚○○（51年8
    月3日生）則為被繼承陳林英妹之女魏陳招容之女，因魏陳
    招容於於51年8月15日去世，因而有繼承權。被繼承人陳林
    英妹於年90年12月18日死亡，原告與被告間就被繼承人遺產
    應繼分各為七分之一情事，為兩造所不爭執，且有原告所提
    出之繼承表、戶籍謄本數份在卷可考，自堪信為真實。
貳、按繼承人有數人時，在分割遺產前，各繼承人對於遺產全部
    為公同共有；繼承人得隨時請求分割遺產，但法律另有規定
    或契約另有訂定者，不在此限，民法第1151條、第1164條分
    別定有明文。又按共有物分割之方法不能協議決定者，法院
    得因各共有人之聲請命為以原物分配於各共有人或變價共有
    物，以價金分配於各共有人，民法第824條第2項亦定有明文
    。又公同共有物分割之方法，除法律另有規定外，應依關於
    共有物分割之規定，此觀同法第830條第2項規定自明。查系
    爭遺產並無不能分割之情形，亦無不分割之約定，兩造就系
    爭遺產既不能協議分割，原告請求裁判分割系爭遺產，即無
    不合。從而，本件原告依民法第1164條規定請求分割遺產為
    有理由。
參、被繼承人陳林英妹有如附表一所示之土地、建物、現金之遺
    產，及被繼承人陳林英妹定存30萬元為原告丙○○所領取，
    被繼承人陳林英妹新埔郵局之帳號7537號內存款126萬2019
    元為原告丙○○於90年12月19日所領取部分，有原告所提出
    土地謄本數份、國稅局遺產稅免稅證明書在卷可稽，核與本
    院依職權調閱被繼承人陳林英妹在新埔郵局帳號之資金往來
    明細相符，有新埔郵局簡復表及所附客戶歷史交易清單、新
    埔農會顧客存單彙總查詢在卷可查，且為兩造不爭執，自堪
    信為真實。
肆、遺產範圍
一、有關被告丁○○領取之勞工保險遺屬津貼部分：
    查被保險人死亡之勞工保險死亡給付（遺屬津貼），其受領
    權利人依勞工保險條例第65條之規定，依順序為配偶及子女
    、父母、祖父母、孫子女，此項受領權利為遺屬自身之權利
    ，並非被繼承人之遺產。原告主張被告丁○○向勞工保險局
    領取12萬6000元被繼承人陳洪英妹之勞工保險死亡給付，應
    命被告提出作為遺產之一部分云云，核屬誤會，核先敘明。
二、現金部分：
（一）被繼承人陳林英妹定存30萬元為原告丙○○所領取、被繼
      承人陳林英妹新埔郵局之帳號7537號內存款126萬2019 元
      為原告丙○○於90年12月19日所領取。為兩造所不爭執（
      見本院95年12月8日筆錄），且有本院依職權調閱之被繼
      承人陳林英妹新埔郵局存款明細在卷可參，自堪信為真實
      。
（二）新埔農會1萬7122元，有原告提出財政部遺產稅證明書可
      參，且為兩造所不爭執，自亦堪信為真實。
（三）合計現金部分為187萬9141元。
三、有關遺產中之動產部分：
（一）被告主張被繼承人陳林英妹遺產尚有動產衣櫃、五斗櫃、
      放置碗盤之櫥櫃部分：
（１）被告主張在建物文德路3段149巷103弄23號之內五斗櫃為
      被繼承人陳林英妹之遺產，為原告等人所否認，原告丙○○並主張為其所購買。
（２）經提示被告所拍攝其所主張為被繼承人陳林英妹遺產之衣
      櫃、五斗櫃照、櫥櫃，被告則主張高的櫃子是化妝櫃，化
      妝櫃不是被繼承人的，低的是五斗櫃，五斗櫃是被繼承人
      買的等語。原告乙○○、甲○○、己○○則稱均不是被繼
      承人之遺產（見本院94年11月16日筆錄），雖原告乙○○
      稱照片中較高之櫃子為被繼承人之嫁妝，唯為被告所否認
      。原告戊○○稱低的五斗櫃是放在被繼承人陳林英妹房間
      內，是何人所買則不知（見94年12月12日筆錄）。惟原告
      丙○○乃主張該低的櫃子乃係伊於80年間所購買，查被繼
      承人陳林英妹乃是12年2月17日生，於80年間已高達68 歲
      ，衡之，如有添需物品之必要，自會囑咐子女採購，故原
      告主張五斗櫃雖為被繼承人陳林英妹使用，惟為其所採購
      ，即可採信，縱而被告辯稱五斗櫃屬被繼承人陳林英妹人
      遺產，已非可採。
（３）再，本院於93年3月24日至系爭23號建物勘驗時所見之衣
      櫃並非被繼承人陳林英妹之遺產一節，業經被告於93年5
      月12日具狀提出照片時，稱遭原告丙○○調換成一般簡陋
      櫥櫃，被告於本院94年11月16日開庭時，再稱被繼承人陳
      林英妹遺產中之櫥櫃業已被偷走（見該日筆錄），顯見被
      告所提出照片中之櫥櫃即非被繼承陳林英妹所有之遺產，
      雖被告辯稱被繼承人陳林英妹另有衣櫃云云，惟迄未能提
      出相關證據資料以供調查，即難遽謂被繼承人陳林英妹尚
      有何其他衣櫃之遺產。
（二）有關圓桌（桌腳有雕花）部分：
（１）被告主張圓桌1張（直徑比較大）、椅子沒有雕花與桌子
      同顏色12張者，為被繼承人陳林英妹之遺產一節，則原告
      丙○○既曾供稱圓桌3張是其母的，另有25張圓木椅亦是
      其母的，則被告主張被繼承人陳林英妹之遺產中有圓桌1
      張、12張圓木椅部分，即可採信。雖原告乙○○嗣於95年
      10 月4日庭訊時主張桌椅為其所購買、原告丙○○同庭亦
      稱被告主張桌椅為被繼承人陳林英妹之遺產為不實云云。
      惟查，原告丙○○先於93年3月24日本院至系爭23號建物
      勘驗時陳稱，圓桌3張、椅子25張是被繼承人陳林英妹的
      （見該筆錄），則其再全部否認即難採信，附此敘明。
（三）有關金飾部分：
（１）被告主張被繼承人林陳英妹留有金飾，為原告等人所否認
      。原告丙○○並稱被繼承人生前有戒指，但那是姐妹給被
      繼承人的，被繼承人生前即稱其該金飾乃繼承人乙○○等
      人出於孝心給被繼承人的，待被繼承人死後，要將金飾還
      給各繼承人。原告乙○○、甲○○均稱，伊給的金飾在被
      繼承人去世前即取回（均見本院94年11月11日筆錄），原
      告戊○○亦稱被繼承人生前就要伊拿回去，伊認為不好，
      直至滿七七後才拿回等語（見94年11月16日筆錄）。參之
      ，被告迄未能提出被繼承人陳林英妹遺產中有金飾物品，
      即難遽謂被繼承人陳林英妹遺產中確有金飾物品。
四、有關遺產中之不動產部分：
（一）有關坐落於新埔鎮○○段795號土地（以下簡稱795號土地
      ）上之建物即新埔鎮○○路○段149巷103弄23號建物（以
      下簡稱23號建物）屬遺產範圍部分：
（１）按「所有人於原有建築物之外另行增建者，如增建部分與
      原有建築物無任何可資區別之標識存在，而與之作為一體
      使用者，因不具構造上及使用上之獨立性，自不得獨立為
      物權之客體，原有建築物所有權範圍因而擴張」，有最高
      法院88度台上字第485裁判可資參考。
（２）查前揭795號土地上之建物即23號建物，原告丙○○主張
      一至三層均是其請人搭建云云。惟查，原告丙○○於起訴
      時即多次表示23號建物第一層樓為其父親所搭建、該建物
      為其父之遺產（見本院第一宗第67頁、107頁等），且雖
      兩造就第二、三層樓究為原告丙○○所建或原告丙○○與
      兩造之母陳林英妹共同出資所建則仍有爭議。惟兩造就其
      前揭房地一樓為其父陳煥梅去世時之遺產，兩造則曾多次
      不爭執，合先敘明。
（３）再證人彭紹達乃結證稱「我幫丙○○蓋房子．．是從事蓋
      磚及抹水泥的房子，一、二、三樓都是我蓋的，一樓是聲
      請人（即原告丙○○）爸爸找我蓋的，但錢是丙○○給的
      ，二、三樓的錢也是丙○○給我錢的」；詢之「丙○○父
      親如何要妳蓋房子？」，則稱「他就說要我幫他蓋房子好
      不好」、「他說有空幫他蓋房子，他爸爸要我等丙○○下
      班後商量如何留門及窗」；詢「錢是否全部陳茂給你的」
      則稱「好像是，但有時候他爸爸也有拿」等語在卷（見本
      院95年6月14日筆錄），且該建物之座落土地，於其時乃
      兩造之父陳梅煥所有，可證前揭系爭23號房屋一樓，乃是
      兩造之父委由證人彭紹達搭建。被告主張該建物一樓乃是
      兩造之父所有即可採信。參之原告己○○在本案審理中亦
      曾供稱「當時爸爸生前房子只有蓋一層樓，後來是媽媽再
      蓋的，房子還是登記爸爸的名字，房子二、三樓之起造時
      是哥哥．．這房子還是六兄弟姐妹及媽媽共有」等語（見
      本院92年10月3日筆錄），足認兩造多年來均有共識，該
      房子乃兩造之父陳梅煥生前所建。益證委託證人彭紹達起
      建該房子乃兩造之父陳梅煥，該房子完成建築後，自應由
      兩造之父陳梅煥取得該建物之所有權。
（４）次查前揭係爭23號建物，外觀為三層樓建物，該三層樓建
      物，僅有前後兩個出入口，第二、三層樓並無獨立之出入
      口等情，業經本院於93年3月24日至現場勘驗明確，有該
      筆錄在卷可考，且原告丙○○亦自承該建物在外觀上、用
      途是屬於一棟房子（見本院第一宗第67頁）。揆諸前揭說
      明，第二、三樓建物不論由何人出資所建，因不具構造上
      及使用上之獨立性，而不得獨立為物權客體。原有建物所
      有權範圍因而擴張，即該建物第一層樓既為原告丙○○、
      被告丁○○、被繼承人陳林英妹各持分三分之一，則各該
      持分三分之一乃指三層樓全部之所有權而言。附此敘明。
（５）查該三層樓全部建物價值169萬元，和平段795號土地價值
      203萬元，合計372萬元部分，業經鑑定明確，有台北市不
      動產估價師公會95年北估公會字第9500333號報告書在卷
      可稽。且為兩造所不爭執，已堪認定。被繼承陳林美英之
      遺產為該土地、建物之三分之一，核為124萬元。
（二）有關新埔鎮○○○路198號房屋（以下簡稱系爭198號房屋
      ）非屬遺產部分：
（１）原告主張被繼承人陳林美英有一半權利，被告則稱本件建
      物為其所有等語。
（２）查，被告要蓋本件系爭房屋時，原告丙○○同意，並蓋印
      章給被告。經原告戊○○向原告丙○○查詢，原告丙○○
      並稱是的。因被告蓋房屋不夠錢，故向原告戊○○借款，
      該等款項均是原告戊○○直接拿給被告的，原告戊○○有
      告知被繼承人陳林英妹有關伊借款給被告之事等情，已據
      原告戊○○供明在卷（見本院94年12月2日筆錄）。從而
      ，被告既是向其姐妹借款籌資金建築爭爭房屋，被告主張
      系爭房屋為其所建而有所有權，即可採信，原告主張系爭
      房屋被繼承人因為起造人之一而有所有權之二分之一即尚
      難採信。原告此部分之主張即無理由。
伍、按關於遺產管理、分割及執行遺囑之費用，由遺產中支付之
    。民法第1150條有明文規定。茲分別論述原告主張應自遺產
    中扣除之費用：
（一）被繼承人之喪葬費用，是否為繼承費用，民法雖未為規定
      ，然此項費用既為完畢被繼承人之後事所不可缺，參酌遺
      產及贈與稅法第17條第1項第9款亦規定被繼承人之喪葬費
      用由繼承財產扣除，自應由遺產負擔。茲原告主張其為被
      繼承人陳林英妹於91年2月11日前支付之喪葬費用58萬
      9105元部分，為被告所不爭執，自堪信為為習俗上必須支
      出之項目，而認為必要。
（二）原告丙○○主張自農保取得喪葬津貼15萬3000元，係供支
      付喪葬費用，且為被告所是認，自可認應先以之支付被繼
      承人陳林英妹之葬喪費用。又，被告依勞工保險條例第63
      條規定請領其父母死亡之喪葬津貼，具有補貼之性質。被
      告既將其中10萬元，交付原告供支付喪葬費，自亦應自原
      告主張自遺產中出付之喪葬費用中扣除，均合先敘明。
（三）至於原告丙○○主張自91年7月11日以後之費用部分：
（１）賠償費50萬元部分：
      原告主張因被繼承人林陳英妹為其女兒保管金飾，後來被
      繼承人的金飾被偷，被繼承人過世前交代要賠償給其女兒
      ，故自遺產中提撥50萬元給被告乙○○等六人云云。查，
      原告乙○○等人於被繼承人陳林英妹生前所給之金飾，被
      繼承人陳林英妹生前即說，待伊過世後即由原告乙○○等
      人自行取回，原告乙○○、甲○○並在被繼承人陳林英妹
      生前即取回金飾，被繼承人陳林英妹遺產中沒有金飾一節
      ，已據原告乙○○、甲○○供明在卷（見本院94年11月11
      日筆錄），原告戊○○亦稱被繼承人生前就要伊拿回去，
      伊認為不好，直至滿七七後才拿回（見94年11月16日筆錄
      ），從而縱被繼承人陳林英妹受贈自原告甲○○、乙○○
      等人之金飾，惟其等既已均取回，自無所謂遺失需賠償情
      事可言。原告主張原告甲○○、己○○之金飾遺失各賠償
      25萬元，即無理由。
（２）手尾錢15萬6000元部分:
      原告丙○○主張因被告丁○○申請領有勞工保險遺死亡給
      付津貼12萬6000元，而被告丁○○僅給原告丙○○10萬元
      供作喪葬費用，故核發其餘繼承人每人2萬6000元云云。
      查有關被告丁○○領取之勞工保險遺屬津貼12萬6000元部
      分，乃被告丁○○之自身權利，並非被繼承人之遺產，已
      如前述。故原告主張自遺產中核撥15萬6000元給其餘繼承
      人即屬無理。該部分款項自仍屬遺產。
（３）至原告主張嗣於91年2月11日後如下之喪葬費用部分：
      百日法會計1萬2000元
      91年農曆7月2日起至8月20日法會材費10萬元。
      對年法會1萬元。
      洽火費5000元。
      開青費1萬5000元。
      掃墓費1萬6000元。
      牽亡派車費1萬2000元。
      斬衰三年香火爐供奉費33萬9900元。
      查上揭費用均是陳林英妹出殯後之費用，乃屬原告等人之
      祭祖費用，尚難謂為喪葬費用，原告主張該等費用屬喪葬
      費用即無理由。
      合計原告丙○○所支付得自遺產中扣除之喪葬費用核為33
      萬6105元。故被繼承人陳林英妹之遺產，自應扣除前揭必
      要之喪葬費用33萬6105元。
（四）原告主張辦理公同共有繼承費用5萬4000元部分，被告就
      其中4萬8000元部分不爭執，且有原告提出之鴻福代書事
      務所出具之費用明細表在卷可考，自堪信為真實。被告僅
      就其中理被繼承人陳梅煥繼承費用6000元部分有所爭執，
      爰就該爭執部分論述如後：
（１）查兩造之父陳梅煥去世後，分割給原告丙○○、被告及兩
      造之母陳林英妹之建物即新埔鎮○○路○段149巷103弄23
      號建物，因未辦理稅籍資料登記，故先辦理為原告丙○○
      、被告及兩造之母即被繼承人陳林英妹所有後，再辦理為
      兩造共有一節，已據證人徐正焜結證在卷（見本院95 年
      12月8日筆錄），則為辦理前揭房屋為兩造共有而先辦理
      為原告丙○○、被告及陳林英妹所有部分之費用，自應可
      屬管理遺產費用，從而原告主張該6000元部分亦屬之即可
      採信。合計因辦理遺產為兩造公同共有所生代書費用合計
      5萬4000元。
（五）合計原告丙○○因遺產管理之費用，合計支出39萬105元
      。
陸、分割方法：
一、末按公同共有物分割之方法，除法律另有規定外，應依關
  　於共有物分割之規定，依共有人協議之方法行之，分割之
  　方法，不能協議決定者，法院得因任何共有人之聲請，命
  　以原物分配於各共有人或變賣共有物，以價金分配於各共
  　有人，民法第830條第2項、第824第1項及第2項條定有明文
    。又按裁判上如何定共有物分割之方法，除應斟酌當事人
    之聲明、共有物之性質、共有人之意願　、利害關係、經濟
    效用及全體共有人之利益等公平決之外，並不受任何共有人
    主張之拘束，法院為顧及全體共有人所得利用之價值等情形
    ，本有自由裁量之權。且按分割共有物固不受分管契約之拘
    束，惟儘量依各共有人使用現狀定分割方法，以維持現狀，
    減少共有人所受損害，當不失為裁判分割斟酌之一種原則（
    最高法院82年臺上字第1990號裁判參照）。且按裁判分割共
    有物訴訟，為形式之形成訴訟，其事件本質為非訟事件，故
    法院定共有物之分割方法，雖應斟酌當事人之聲明、共有物
    之性質、經濟效用及全體共有人之利益等公平決之，然不受
    當事人聲明之拘束。是定共有物分割之方法，固可由法院自
    由裁量，惟仍應斟酌各共有人之意願、利害關係及其分得部
    分所得利用之價值等情形，定一適當公平之方法以為分割。
二、次按，原告七人供明，原告分得之遺產部分，均分歸由原告
    丙○○取得，彼等嗣後再內部自行協議其間之分配，故本件
    遺產之分配方法應由原告丙○○取得七分之六，由被告取得
    七分之一，合先敘明。
四、被繼承人陳林英妹之遺產價值除圓桌1張、12張圓木椅外（
    詳如第五點敘明，尚有如附表所示之遺產價值513萬4325 元
    元。扣除原告丙○○因遺產管理之費用，合計支出39萬0105
    部分後，遺產價值為474萬4220元。則被告可分得之遺產價
    值為67萬7746元（四捨五入）。查，被告所有新埔鎮○○○
    路198號房屋及坐落於遺產中之新竹縣新埔鎮○○段962號土
    地上，雖原告丙○○對該土地亦有持分六分之一，惟被告亦
    有持分六分之一，為使不動產之法律關係趨於單純化，而為
    有效利用，並兼顧兩造之利益及情理。認應將遺產中之上揭
    962號土地持分六分之一分割予被告。另，遺產中之上揭962
    號土地持分六分之一價值為96萬3462元，有兩造不爭執之財
    政部台灣省北區國稅局遺產稅證明書遺產明細表在卷可稽，
    依法由被告以金錢補償原告丙○○（代表所有原告）28萬
    5716元。其餘如附表二所示之遺產則均分割予原告丙○○所
    有。
五、有關被繼承人陳林英妹之遺產中之圓桌1張、圓木椅12張部
    分，查該圓桌1張、椅子12張之價值為何，兩造均未能提出
    相關證據資料以供調查，被告嗣則稱，可以使用，紀念價值
    較多（見本院95年10月4日筆錄），從而該等桌椅既是紀念
    意義遠大於實質意義，則原告丙○○之既可得其餘五位原告
    之允諾，將原告五人所有分得之遺產均分歸由原告丙○○所
    有，顯見原告丙○○住處仍是兩造間較多兄弟姐妹之聚集處
    所，爰認將該等桌椅分割給原告丙○○較符合使用現狀及其
    其價值。
柒、又分割遺產之訴，係必要共同訴訟，原、被告之間本可互
　　換地位，且兩造均蒙其利，是本院認本件之訴訟費用應由
　　兩造依其應繼分之比例負擔訴訟費用，較為公允，併此敘明
  。
戊、反訴得心證部分：
壹、反訴原告主張確認門牌新竹縣新埔鎮○○里○○鄰○○路198
    號部分建物，非屬被繼承人陳林英妹所遺之遺產，而係反訴
    原告單獨興建完成而取得所有權，而提起反訴確認其所有權
    歸屬部分，查確認法律關係之訴，非原告有即受確認判決之
    法律上利益者，不得提起之，民事訴訟法第247條第1項定有
    明文。兩造既就上前198號建物是否屬被繼承人陳林英妹遺
    產之一部分有爭執，而有不安之狀態存在，且此種不安之狀
    態得以確認判決除去者，即應認原告有即受確認判決之法律
    上利益。而上揭198號建物乃係反訴原告款籌資金建築系爭
    房屋等情業如前揭本訴得心證理由第肆、四、（二）點理由
    敘明，從而反訴原告主張系爭房屋為其所建而有所有權，即
    可採信。
貳、有關反訴原告主張反訴被告應同意並協同將門牌新竹縣新埔
    鎮○○里○○鄰○○路198號、稅籍編號00000000000號、納稅
    義務人丙○○、乙○○、己○○、戊○○、甲○○、庚○○
    （持分比率共二分之一）名義之登記更名為「丁○○」所有
    部分，查「因法院判決確定房屋所有權人為非原設籍課稅之
    人，應依法院判決據以更正房屋稅納稅義務人名義，並退還
    原繳納房屋稅」一節，業經本院向新竹縣稅捐稽徵處函查明
    確，有該處95年10月18日新縣稅財字第0950030521號函及所
    附釋示函令在卷可查，則反訴被告依確認前揭環河路198號
    房屋為其所有之本院判決即可更正納稅義務人為反訴原告，
    則反訴原告既可自行單獨申請更名為其所有，無庸為裁判上
    之請求。從而反訴原告訴請反訴被告等人應同意並協同前揭
    環河路198號、稅籍編號00000000000號、納稅義務人丙○○
    、乙○○、己○○、戊○○、甲○○、庚○○（持分比率共
    二分之一）名義之登記更名為「丁○○」所有，自屬欠缺權
    利保護要件，不應准許。
參、反訴訴訟費用負擔之依據：民事訴訟法第79條。
中　　華　　民　　國　　96　　年　　1　　月　　8 　　日
                  家事法庭      法　官　許翠玲
以上正本證明與原本無異。
如對本判決上訴，須於判決送達後20日內向本院提出上訴狀。
                                書記官  陳宏城
中　　華　　民　　國　　96　　年　　1　　月　　8 　　日
附表二
一、附表一之0013號坐落新竹縣新埔鎮○○段962號土地、持分
    六分之一之土地分歸被告所有。
二、除前項外，其餘遺產均分歸原告丙○○所有。
